臺灣彰化地方法院民事判決　　　　　　 96年度訴字第511號
原　　　告　己○○
　　　　　　丙○○
　　　　　　戊○○
　　　　　　乙○○
兼上列三人共同
訴訟代理人　丁○○　　住同上
被　　　告　庚○○　　住彰化縣.
　　　　　　彰聯混凝土股份有限公司
　　　　　　　　　　　設彰化縣.
法定代理人　甲○○　　住同上
上　一　人
訴訟代理人　陳世煌律師
　　　　　　黃俊昇律師
上列被告因過失致死案件，原告提起刑事附帶民事訴訟請求損害
賠償（95年度交附民字第64號），經刑事庭裁定移送，業經本院
於民國96年9月27日言詞辯論終結，茲判決如下：
    主      文
被告應連帶給付原告己○○新台幣貳拾參萬陸仟玖佰陸拾捌元，
及被告庚○○自民國九十五年十一月廿六日起、被告彰聯混凝土
股份有限公司自民國九十六年七月廿五日起，至清償日止，各按
年息百分之五計算之利息。
原告其餘之訴駁回。
訴訟費用新台幣貳仟肆佰壹拾貳元由被告連帶負擔，新台幣伍萬
柒仟捌佰捌拾玖元由原告負擔。
本判決原告己○○勝訴部分，得假執行。但被告如為其預供擔保
新台幣貳拾參萬陸仟玖佰陸拾捌元，得免為假執行。
原告其餘假執行之聲請駁回。
    事實及理由
一、按訴狀送達後，原告不得將原訴變更或追加他訴，但被告同
    意者、請求之基礎事實同一者、或不甚礙被告之防禦及訴訟
    之終結者，不在此限。又被告於訴之變更或追加無異議，而
    為本案之言詞辯論者，視為同意變更或追加，民事訴訟法第
    255條第1項但書第1、2、7款、第2項定有明文。查本件原告
    原起訴請求被告庚○○應賠償原告所受之損害，迨訴狀送達
    後，復於民國（下同）96年7月19日具狀追加彰聯混凝土股
    份有限公司（以下簡稱彰聯公司）為被告，並更正訴之聲明
    為被告應連帶賠償原告之損害，被告庚○○對於原告追加之
    訴及變更訴之聲明，並未表示異議而為本案之言詞辯論，視
    為同意追加、變更，核與上開法條規定相符，故原告追加之
    訴及變更聲明，應予准許，合先敘明。
二、原告主張：（一）被告彰聯公司僱佣被告庚○○擔任預拌混
    凝土大貨車司機，被告庚○○係以駕駛為業務之人，於94年
    11月27日19時30分許（起訴狀誤載為下午17時30分許），駕
    駛車牌號碼ＴＣ－９５１號自用大貨車，沿彰化縣溪州鄉○○路由西往東（起訴狀誤載為由東向西）方向行駛，行至農
    家路、登山路與中山路三段之交岔路口，其應注意車前狀況
    ，隨時採取必要安全措施，且依當時天候及路面狀況，並無
    不能注意之情事，竟疏於注意，貿然駛入中山路，適前方有
    騎乘腳踏車之被害人劉守矩亦行經該處，致使劉守矩當場人
    車倒地，並受有頭部外傷合併左腦急性硬腦膜下血腫、右腦
    挫傷出血等傷害，經緊急送醫施以開顱手術及氣管切開術後
    ，仍須長期臥床，延至95年5月20日14時30分許，因敗血症
    、泌尿道感染而不治死亡。被告庚○○之過失駕駛行為，與
    劉守矩之死亡結果間，具有相當因果關係，其所犯業務過失
    致人於死罪業由臺灣高等法院臺中分院以96年度交上訴字第
    1332號判處有期徒刑四月確定。又被告庚○○係受僱於被告
    彰聯公司擔任駕駛車輛之工作，並因駕駛前開車輛違規造成
    原告受有損害，依民法第188條第1項規定，被告彰聯公司自
    應與被告庚○○負連帶損害賠償責任，而原告己○○、丙○○、戊○○、乙○○及丁○○乃分別為被害人劉守矩之配偶
    及子女，據此，原告依民法第184條第1項前段、第188條第
    1項、第192條及第194條規定，求為判命被告應連帶賠償醫
    療費用、殯葬費、增加生活上支出之費用及非財產上之損害
    如下：(1)醫藥費及殯葬費部分：原告己○○因被告不法侵害
    原告之配偶劉守矩受傷致死，而支出醫藥費新台幣（下同）
    105,769元、殯葬費681,610元；(2)增加生活上支出之費用部
    分：原告己○○因被告不法侵害原告之配偶劉守矩受傷，而
    支出相關醫療用品費用6,045元，及自94年12月至95年5月間
    ，支出看護費用192,900元；(3)非財產上之損害部分：原告
    己○○之配偶、原告丙○○、戊○○、乙○○及丁○○之父
    劉守矩，因遭此橫禍而喪生，對原告等人有如晴天霹靂，精
    神上所受之痛苦，實無法以言語形容，故原告等五人各請求
    被告賠償100萬元之精神慰撫金。（二）對被告所為抗辯之
    陳述：(1)依被告庚○○於刑案偵審中所稱：「我是在那邊等
    紅燈，綠燈時剛起步」、「當我要駛出該路口時，恰好有一
    男子騎腳踏車」、「我看到他面向我騎過來」，可知被告庚○○駕駛前開車輛起步進入路口，當時已見劉守矩騎乘腳踏
    車穿越道路，對於使用道路之先後秩序，依道路交通安全規
    則第89條第6款、第94條第3項規定，被告庚○○在前開丁字
    路口起步準備左轉往登山路方向行駛，並無優先使用之路權
    ，故本件車禍二審刑事判決認定劉守矩騎乘腳踏車疏未注意
    左右來車先行，即貿然爭先、爭道而穿越三岔路，未停讓被
    告之車輛先行以致肇事，顯與事實有違；另依彰化縣警察局
    道路交通現場圖及現場照片觀之，本件事故發生地點係在農
    家路與中山路正面交會之車道，被告庚○○所駕車輛由西往
    東方向停置在中山路之南向車道上，劉守矩所騎乘腳踏車則
    在被告庚○○所駕車輛之前保險桿下方，且依劉守矩之頭蓋
    骨骨折破裂，足證劉守矩之頭部係遭前開大貨車碰撞，縱認
    二車未發生直接之撞擊，惟依兩車之行車位置，及已生之衝
    突點，足認被告庚○○所駕前開車輛，已對劉守矩騎乘行為
    形成強力壓迫，且本件事故之發生，客觀上並無不能注意之
    情事，被告庚○○竟未注意車前狀況，迄劉守矩騎乘至其前
    方時才煞車，足見被告庚○○之駕駛行為自有過失，劉守矩
    並無過失。又劉守矩因本件事故受傷後，均在彰化基督教醫
    院及卓綜合醫院持續治療，期間病情仍不穩定，雖有轉院之
    情形，然從未出院返家，劉守矩終因受傷而不幸死亡，足見
    被告庚○○之過失行為與劉守矩之受傷結果間，具有相當因
    果關係。(2)至於殯葬費所列細目，均為舉行葬禮之必要支出
    ，而所列雜費37,260元，係為小紅包及墓用品；另關於看護
    費用收據上之同日記載係起訖期間，並無重複計算之情形，
    且各收據上均經簽收或用印；再者，原告已領取強制汽車責
    任保險賠償金159萬元等語。並聲明求為判決：（一）被告
    應連帶給付原告己○○一百九十八萬六千三百二十四元、原
    告丙○○一百萬元、原告戊○○一百萬元、原告乙○○一百
    萬元、原告丁○○一百萬元，及均自附帶民事訴訟起訴狀繕
    本送達被告翌日起至清償日止，按年息百分之五計算之利息
    ；（二）訴訟費用由被告連帶負擔。（三）原告願供擔保請
    准宣告假執行。
三、被告方面：
（一）被告庚○○則以：伊所駕駛車輛並未撞到被害人劉守矩，
      伊已配合原告辦理汽車強制險理賠，但不願再為賠償，其
      餘答辯內容如被告彰聯公司所述等語資為抗辯。並聲明：
      (1)原告之訴及其假執行之聲請均駁回；(2)訴訟費用由原告
      負擔；(3)如受不利之判決時，願供擔保請准免為假執行。
（二）被告彰聯公司另以：(1)本件車禍事故之現場並無煞車痕或
      刮地痕，被害人劉守矩所騎乘之腳踏車亦無任何碰撞之痕
      跡，加上被告庚○○駕駛之車輛為大貨車，該車車身重達
      約二十一公噸，只要有些許之碰撞，被害人劉守矩之腳踏
      車定有撞擊痕，不可能沒有刮痕或車損發生，依此足徵被
      告庚○○根本沒有撞倒被害人劉守矩，況且被告庚○○於
      被害人劉守矩倒地前早已經停車，雖有煞車但不是緊急煞
      車，整輛大貨車靜止停車後，被害人劉守矩才倒地，被告
      庚○○並無未注意車前狀況，隨時採取避煞措施之過失，
      故被告庚○○就本車禍事故之發生並無故意或過失可言。
      刑事判決認定被告庚○○就本件車禍之發生有過失，似尚
      有疑義，獨立民事訴訟之裁判時本不受其拘束。(2)本件被
      害人劉守矩於94年11月27日，因傷先入卓醫院治療，嗣因
      有顱內出血現象而轉入彰化基督教醫院，並於95年1月7日
      在彰化基督教醫院出院，95年2月11日又再入彰化基督教
      醫院，進行額骨成形手術，係屬前次外傷後續處理，同年
      月22日出院，另在95年5月17日因發燒又入卓醫院，經檢
      查為泌尿道感染合併敗血症，95年5月20日於自宅死亡，
      據上，被害人劉守矩於本件事故發生住院後，亦曾出院返
      家，再返回彰化基督教醫院進行後續治療，治療後又再出
      院，且引起泌尿道感染合併敗血症，併依卓醫院卓綜人字
      第096020004號覆函更明確可證其與前次車禍無直接關連
      ，故被告庚○○與造成被害人劉守矩因敗血症死亡結果之
      發生間並無因果關係存在，而原告請求被告應負連帶負損
      害賠償責任，似有未合。(3)再者，關於原告主張之損害賠
      償金額，亦有欠允妥，茲將其不合理之項目，分述如下：
      看護費用部分：原告所請求之看護費用，其中95年1月7
      日、95年2月18日至同年月22日，同日有二筆看護費用支
      出，應有重複計算；又原告所提出中化裕民健康事業股份
      有限公司便條紙書寫之收到看護費25,100元，未合於卓醫
      院之收據格式，亦未有收費章，且無看護收費期間之記載
      ，似應與剔除；殯葬費部分：原告所提出之單據未記載
      何商號收受，也無店章，僅列喪葬明細，似難採信，且各
      明細均無單項收據，僅列總表，是否確有該筆支出、金額
      正確否，均有疑義；又原告所提之喪葬支出細目如毛巾
      41,000元、樂隊20,400元、陣頭14,500元、禮生1,200元
      、交通指揮6,000元、顧房間紅包6,000元、放水點子
      2,000元、帆布租金28,500元、捧斗紅包20,000元、香菸
      、檳榔、茶15,000元等非殯葬必要費用，應不得請求；另
      出殯當天餐費9萬元、工作人員餐費5萬元，均非屬喪葬費
      用，應予剔除，且餐費於請款項目出現二次，是否重覆計
      算；再者，原告所列舉之帆布租金高達28,500元、金紙、
      長香25,900元、毛巾41,000元、工作人員餐費5萬元、出
      殯當天餐費更高達9萬元，顯然過高；另載以雜費37,260
      元，係何所指？與殯葬有無關係？是否必要？原告似有證
      明之必要；非財產上之損害賠償部分：原告各請求精神
      慰撫金100萬元，衡量雙方之經濟狀況、身分地位及精神
      打擊等情狀，似有過高之嫌，應予酌減。(4)原告因本事件
      已領取汽車強制險保險金159萬元，自應從原告請求賠償
      數額中扣減；又本件事故之發生如被告庚○○有過失，被
      害人亦與有過失，仍應負責，故請求本院審酌被害人就損
      害之發生及擴大與有過失，予以減輕賠償責任等語資為抗
      辯。並聲明：(1)原告之訴及其假執行之聲請均駁回；(2)訴
      訟費用由原告負擔；(3)如受不利之判決時，願供擔保請准
      免為假執行。
四、本件主要之爭點：
（一）被告庚○○對本件車禍之發生有無過失？
（二）若認被告庚○○有過失行為，則其過失行為與被害人劉守
      矩之死亡結果間有無相當因果關係？
（三）被害人有無與有過失？
五、本院之判斷：
（一）查被告庚○○受僱於被告彰聯公司，以駕駛裝載預拌混凝
      土之大貨車為業，其於前揭時間駕駛車牌號碼ＴＣ－９５
      １號自用大貨車，沿彰化縣溪州鄉○○路由西往東方向行
      駛，行至農家路、登山路與中山路三段交會之三岔路口，
      其於路口亮綠燈號誌，起步駛入中山路，適有被害人劉守
      矩騎著腳踏車沿登山路左轉進入該三岔路口、並駛入中山
      路，二車相遇時，被告庚○○直至劉守矩騎乘腳踏車出現
      在其正前方，始經發現而立刻煞車（其停車位置在中山路
      南下車道，車頭距農家路口約5.8公尺），惟其駕駛之大
      貨車停止之位置與劉守矩相距極近，致劉守矩遽受驚嚇而
      當場人車倒地，劉守矩因之受有頭部外傷合併左腦急性硬
      腦膜下血腫、右腦挫傷出血等傷害乙節，為被告於刑事案
      件偵查及一審審理中是認在卷，並有道路交通事故現場圖
      、道路交通事故調查報告表(一)、(二)、交通事故現場照片、
      診斷書、病歷摘要各一份附於該刑事偵審卷可稽，經本院
      依職權調閱台灣高等法院台中分院96年度交上訴字第1332
      號（含本院95年度交訴字第173號、台灣彰化地方法院檢
      察署95年度偵字第8801號卷）查核屬實。按慢車行駛，不
      得爭先、爭道，道路交通安全規則第126條第1項定有明文
      。惟汽車行駛時，雖遇有慢車爭先或爭道行駛之情形，駕
      駛人仍應注意車前狀況及兩車併行之間隔，並隨時採取必
      要之安全措施，道路交通安全規則第89條第1項第6款、94
      條第3項分別定有明文。查本件案發時為夜間、晴天、路
      況正常、無障礙物，視線較暗，有前開報告表可證，並有
      證人即承辦警員王錫欽於偵訊中結稱：道路交通事故調查
      報告表是伊填寫的，現場沒有路燈，且晚上較黑，視距不
      良，報告表上填載為夜間有照明，應屬記錯等語屬實，是
      依當時之天候、路況並無不能注意之情事，況依被告於偵
      訊中自白「當時我沿農家路行駛，我剛出路口看到被害人
      就停車，我沒有撞到被害人，被害人就自己跌倒了…，被
      害人是從登山路出來，但我不知道被害人要往那裡騎，只
      是我看到他面向我騎過來。」等語（前述偵查卷95年度他
      字第805號卷第28頁），可知被告庚○○當時應可見被害
      人騎乘腳踏車穿越道路，並非猝不及防，竟疏未注車前狀
      況，及時採取適當之剎避措施，逼近被害人腳踏車，致被
      害人突受驚嚇而倒地，堪認其有過失，其於前開刑事案件
      偵查及一審審理中亦自白有些微過失，被告辯稱其無過失
      云云自不足採。至被害人騎乘腳踏車穿越道路，疏未注意
      停讓左右來車先行，即貿然爭先、爭道，妨礙被告庚○○
      所駕貨車之通行以致肇事，此有報告表圖示及車禍現場照
      片顯示，被告庚○○駕車起步駛入中山路約5.8公尺，因
      見被害人騎乘腳踏車在前而煞車停車，及被害人之腳踏車
      倒臥位置係在中山路南下車道近路中等情，彰彰明甚，綜
      上，被告庚○○辯稱其無過失，原告主張被害人無過失云
      云，均不足採。原告另主張被告庚○○所駕駛車輛撞擊被
      害人劉守矩之頭部云云，已經被告否認在卷，且經承辦警
      員王錫欽於偵查中到庭結證：伊到車禍現場處理時，未發
      現有煞車痕，察看腳踏車亦無撞擊痕跡，事後伊至北斗卓
      綜合醫院找被害人劉守矩，詢問其有無被庚○○撞到，他
      說沒有，當時己○○亦在場等語在卷（同上揭筆錄），足
      見被告庚○○辯稱其見到被害人騎腳踏車現前即煞車停住
      ，未撞到被害人等語應屬實在可信，原告此部分主張顯難
      憑採。至財團法人彰化基督教醫院95年4月13日九十五彰
      基病歷字第095040019號函覆：劉守矩於94年11月27 日下
      午9點27分送至本院急診，電腦斷層呈現左側頭皮下血腫
      、左側顱骨骨折、左側急性硬腦膜下出血、廣泛性蜘蛛膜
      下腔出血、合併腦幹壓迫。由電腦斷層報告僅可確認為外
      力撞擊，但受鈍器或銳器所傷，甚至其受傷之機轉，則無
      法判斷等語（見前揭95年他字第805號卷第35頁），亦難
      採為有利原告主張之認定，併此敘明。
（二）次查被害人劉守矩因本件車禍受有頭部外傷合併左腦急性
      硬腦膜下血腫、右腦挫傷出血等傷害，經送醫施以開顱手
      術及氣管切開術後，仍須長期臥床，延至95年5月20日14
      時30分許，因引發敗血症、泌尿道感染而不治死亡等情，
      亦經臺灣彰化地方法院檢察署檢察官督同檢驗員相驗無訛
      ，並製有相驗筆錄、臺灣彰化地方法院檢察署驗斷書及相
      驗屍體證明書、卓醫院診斷證明書、彰化基督教醫院函附
      劉守矩病歷資料各一件在卷足憑。又被害人死亡之原因為
      泌尿道感染合併敗血症，其因車禍後顱內出血腦部受傷，
      排尿容易有遺尿問題，容易造成感染，與本件車禍有間接
      關聯性，有卓醫院96年1月26日函附於前述刑事一審卷可
      參，其因長期臥床致尿路感染機會，較正常活動者為高等
      情，亦有彰化基督教醫院95年2月5日函附於刑事一審卷可
      憑，足見被告庚○○之過失犯行與被害人劉守矩之死亡間
      ，具有相當因果關係，被告辯無因果關係云云要無足採。
（三）按因故意或過失，不法侵害他人之權利者，負損害賠償責
      任。受僱人因執行職務，不法侵害他人之權利者，由僱用
      人與行為人連帶負損害賠償責任。不法侵害他人致死者，
      對於支出醫療及增加生活上需要之費用或殯葬費之人，亦
      應負損害賠償責任。不法侵害他人致死者，被害人之父、
      母、子、女及配偶，雖非財產上之損害，亦得請求賠償相
      當之金額。民法第184條第1項前段、第188條第1項前段、
      第192條及第194條分別定有明文。本件被告庚○○因過失
      車禍行為致被害人劉守矩即原告之配偶或父死亡，被告彰
      聯公司為被告庚○○僱用人，已如上述，被告彰聯公司復
      未主張或舉證其選任受僱人庚○○及監督其職務之執行已
      盡相當注意義務，則原告請求被告連帶賠償，洵屬有據。
      茲就原告請求之費用，是否准許，分述如下：
    1.殯葬費：原告己○○主張其因被害人劉守矩車禍受傷後死
      亡，支出殯葬費681,610元等語，固據提出喪葬費用明細
      表1份及收據25張為證，惟被告辯稱原告所提之喪葬支出
      細目如毛巾41,000元、樂隊20,400元、陣頭14,500元、禮
      生1,200元、交通指揮6,000元、顧房間紅包6,000元、放
      水點子2,000元、帆布租金28,500元、捧斗紅包20,000元
      、香菸、檳榔、茶15,000元、出殯當天餐費9萬元、工作
      人員餐費5萬元，均非屬喪葬費用，應予剔除，又原告所
      列舉之帆布租金高達28,500元、金紙、長香25,900元、毛
      巾41,000元、工作人員餐費5萬元、出殯當天餐費更高達9
      萬元，顯然過高；另載以雜費37,260元，係何所指？與殯
      葬有無關係？是否必要？原告仍須舉證等語，查：(1)原告
      所提收據其支出帆布租金為25,800元，其請求28,500元，
      逾支出金額部分為無據。(2)毛巾部分41,000元為喪家贈予
      致送奠儀者之回禮，應認非殯葬必要費用，應予扣除。(3)
      明細表所列放水點子2,000元係指包紅包請人在棺木底部
      鑽洞，以便死者下葬後其屍水可排出之支出乙節，已經原
      告陳明在卷，核其所述應屬採土葬方式之必要支出，被告
      辯稱其非必要費用，固無足採，至同份明細表上所列樂隊
      20,400元、陣頭14,500元、司儀2,000元、禮生1,200元、
      交通指揮6,000元、顧房間紅包6,000元、、帆布租金
      28,500元、捧斗紅包20,000元、香菸、檳榔、茶15,000元
      、出殯當天餐費9萬元、工作人員餐費5萬元，均非屬喪葬
      必要費用；佛祖車5,000元無據可憑，均應予剔除。(4)原
      告己○○支出金紙、長香25,900元部分，符合現金喪禮之
      禮俗，未逾越必要範圍，應予准許(5)另明細表列雜費
      37,260元部分，原告雖主張係在辦理喪事期間，致贈予幫
      忙處理喪葬事宜人員之紅包及購買雜物之費用，惟經被告
      否認，原告復未舉證證明，自難認其此部分支出確屬喪葬
      之必要費用。(5)審核原告己○○所提喪葬費用明細表及收
      據，剔除被告爭執部分中非屬喪葬必要費用部分，原告己○○所得請求之必要喪葬費用為棺木、壽木、冰櫃61,300
      元、道士30,000元、抬棺木26,400元、往墓園車輛12,400
      元、放水點子2,000元、擇日先生禮（紅包）6,600元、入
      殮及穿衣服12,000元、靈車6,000元、封丁3,600元、帆布
      租金25,800元、金紙、長香25,900元、老新用品、鐵丁
      2,400元、誦經32,000元、墓地及建造費20,800元、墓牌
      、材料費19,900元、訃聞3,500元、遺像加洗3,950元、告
      別式場佈置44,000元、祭品、牲禮32,000元，合計為
      370,550元，原告己○○在此範圍內之請求為有理由，應
      予准許，逾越此範圍者應予駁回。
    2.醫藥費：按保險對象因汽車交通事故，經本保險提供醫療
      給付者，本保險之保險人，得向強制汽車責任保險之保險
      人代位請求該項給付，全民健康保險法第八十二條定有明
      文。又全民健康保險法為保險法之特別法，依特別法優於
      普通法之原則，全民健康保險法第八十二條應優先於保險
      法第一百三十五條、第一百零三條之規定而為適用。從而
      全民健康保險之被保險人因汽車交通事故，經全民健康保
      險提供醫療給付者，全民健康保險之保險人自得向強制汽
      車責任保險之保險人代位請求該項給付。而依強制汽車責
      任保險法第三十條規定，於該範圍內，加害人或強制汽車
      責任保險之被保險人之損害賠償責任即因而解免，全民健
      康保險被保險人對於加害人之損害賠償請求權亦因而喪失
      。本件被害人劉守矩既因被告庚○○駕車肇事而受傷，即
      屬全民健康保險法第八十二條所稱之汽車交通事故，故原
      告請求被告賠償之醫療費用部分，其中屬於全民健康保險
      提供醫療給付而生之費用，依前揭法條規定，原告己○○
      此部分之損害賠償請求權即已喪失，自不得請求被告賠償
      此部分之損害，合先敘明。查原告己○○主張其為被害人
      劉守矩支出醫藥費用105,769元等語，並提出收據影本25
      張為證，經核其中由原告己○○實際繳納（自費）之金額
      合計僅為65,540元，其請求在此範圍自應准許；至原告併
      將其餘屬於全民健康保險提供醫療給付而生之費用即健保
      負擔部分請求被告賠償，即屬無據，應予駁回。
    3.增加生活上支出之費用部分：原告己○○主張其因被告不
      法侵害原告之配偶劉守矩受傷，而支出相關醫療用品費用
      6,045元，及自94年12月至95年5月間，支出看護費用192,
      900元等語，並提出醫材收據十六張及看護費收據十一張
      為證，其中除原告提出以中化裕健康事業股份有限公司便
      條紙上寫明「茲收到劉守矩看護費及門診費共25,100元」
      字樣，因未標明收受看護費期間、金額，且依原告另提出
      紙看護費收據，其支付看護費日期已囊括94年12月20日起
      至95年5月20日劉守矩死亡日止，是該紙字據表彰之金額
      應予剔除外，原告請求給付其餘金額共173,845元即有理
      由，應予准許。
    4.精神慰藉金部份：原告己○○為被害人劉守矩之配偶，原
      告丙○○、戊○○、乙○○、丁○○均係被害人之子女，
      而被害人劉守矩係21年11月15日生等情，有原告提出之戶
      籍謄本在卷可憑，彼等因本件事禍事故之發生，遭受與親
      人死別之苦，精神上均受有相當程度之痛苦，自得請求賠
      償慰撫金。查原告己○○初中畢業，有田地二筆、存款一
      百四十萬元，並有投資股票，目前於公所任臨時人員，每
      月收入約一萬餘元，原告丙○○五專畢業，有田地二筆，
      並投資股票，目前無業，原告丁○○二專畢業，有四地，
      經營出版社，原告戊○○有汽車一部、投資一筆及存款若
      干，原告乙○○房屋一間、土地二筆及投資一筆；被告庚○○國小畢業，無財產，目前無業，有土地一筆、汽車一
      部等情，已據兩造分別陳明在卷，並有司法院稅務電子閘
      門財產所得調件明細表在卷可考，本院斟酌原告等痛失親
      人所受之精神　痛苦，及兩造之身分、地位、經濟能力等
      一切情狀，認原告請求慰撫金各100萬元，尚屬過高，應
      予酌減為原告己○○50萬元，原告丙○○、戊○○、乙○○、丁○○各請求慰撫金30萬元，始稱妥適。
    4.綜上，原告己○○得請求賠償殯葬費370,550元、醫藥費
      65,540元、增加生活上支出173,845元、精神慰藉金50萬
      元，合計1,109,935元；原告丙○○、戊○○、乙○○、
      丁○○各得請求精神慰撫金30萬元。
（四）按損害之發生或擴大，被害人與有過失者，法院得減輕賠
      償金額，或免除之，民法第二百十七條第一項定有明文。
      查本件被害人劉守矩騎乘腳踏車穿越道路，疏未注意停讓
      左右來車先行，即貿然爭先、爭道，妨礙被告庚○○所駕
      貨車之通行以致肇事，此有上揭刑事卷宗內附報告表圖示
      及車禍現場照片顯示，被告庚○○駕車起步駛入中山路約
      5.8公尺，因見被害人騎乘腳踏車在前而煞車停車，及被
      害人之腳踏車倒臥位置係在中山路南下車道近路中等情明
      甚，茲被害人對損害之發生既與有過失，本院審酌其與被
      告庚○○之過失情節，認減輕被告百分之五十之賠償金額
      為適當。經計算結果，原告己○○得請求之金額為554,
      968元；原告丙○○、戊○○、乙○○、丁○○各得請求
      之金額為15萬元。
（五）又強制汽車責任保險法第32條規定，保險人依本法規定所
      為之保險給付，視為被保險人損害賠償金額之一部分，或
      被保險人受賠償請求時，得扣除之。查被害人劉守矩因本
      件車禍死亡，原告業獲汽車強制險理賠159萬元乙節，為
      原告及被告庚○○是認在卷，自應扣除之。並依上揭法律
      第11條第1項第2款、第2項規定，按原告人數平均扣除後
      （各扣除318,000元），原告己○○得請求之金額為236,
      968元，原告丙○○、戊○○、乙○○、丁○○四人則不
      得再為請求。從而，原告己○○本於侵權行為之法律關係
      ，請求被告連帶賠償236,968元及自附帶民事訴訟起狀繕
      本送達被告翌日（被告庚○○為95年11月26日，被告彰聯
      公司則為96年7月25日）起至清償日止，各按年息百分之
      五計算之利息之範圍，洵屬正當，均應予准許；原告請求
      逾此範圍部分，則為無理由，應予駁回。
（六）本判決命被告給付原告己○○之金額未逾50萬元，合依民
      事訴訟法第389條第1項第5款規定，依職權宣告假執行；
      又被告陳明願供據保，聲請宣告免為假執行，合於法律規
      定，爰酌定相當擔保金額宣告之。又原告陳明願供擔保聲
      請宣告假執行，其敗訴部分，因訴之駁回而失所附麗，不
      予准許。
六、訴訟費用負擔之依據：民事訴訟法第79條、第85條第1、2項
    。
中      華      民      國    96  年  10    月    11  日
                        民事第一庭  法  官  簡燕子
以上正本係照原本作成。
如不服本判決，應於判決送達後二十日內向本院提出上訴狀。
中      華      民      國    96  年  10    月    15  日
                                    書記官  林嘉賢
